臺灣高雄地方法院交通事件裁定　　　 100年度交聲字第1820號
原處分機關　高雄市政府交通局
代　表　人　王國材
異　議　人
即受處分人　楊國芬
上列異議人即受處分人因違反道路交通管理處罰條例案件，對於
高雄市政府交通局於民國100 年8 月9 日所為之裁決處分（原處
分案號：高市交裁字第裁32-B00000000號）聲明異議，本院裁定
如下：
    主  文
異議駁回。
    理  由
一、原處分意旨略以：本件異議人即受處分人楊國芬於民國100
    年7 月3 日，因「酒後駕車、經帶回所後消極不配合酒測，
    拒測」等情狀，經高雄市政府警察局前鎮○○○○路派出所
    員警當場舉發，並填掣高雄市政府警察局100 年7 月3 日（
    誤植為同年月2 日，原舉發單位業已更正）高市警交字第B0
    0000000 號舉發違反道路交通管理事件通知單，原處分機關
    乃以異議人有「拒絕接受酒精濃度測試之檢定」之違規行為
    ，依道路交通管理處罰條例第35條第4 項規定，裁處異議人
    罰鍰新臺幣（下同）6 萬元，吊銷駕駛執照，3 年內不得考
    領駕駛執照之處分等語。
二、聲明異議意旨則以：伊分別於100 年6 月24日、同年7 月3
    日受有右胸壁挫傷、左足挫傷、左足第五蹠骨骨折等傷害，
    伊於同年7 月3 日騎乘機車急於返家，待抵達其住處地下室
    停放機車後，忽有員警出現，陳稱伊有未戴安全帽及闖紅燈
    等違規情事，要求伊前往派出所，嗣伊至派出所後，員警復
    要求伊進行酒精濃度測試，伊未有飲酒之情，亦配合進行吹
    氣，惟伊不知酒精濃度測試器之使用方式，及因受有上開傷
    害，不知要多用力吹氣，竟遭員警以消極不配合酒測為由，
    填掣前揭舉發違反道路交通管理事件通知單，伊在派出所要
    求員警再次進行酒精濃度測試約1 小時，員警均置之不理，
    為此聲明異議，請求撤銷原處分。
三、按汽車駕駛人，拒絕接受酒精濃度測試之檢定者，處6 萬元
    罰鍰，並當場移置保管其車輛及吊銷其駕駛執照，且3 年內
    不得考領駕駛執照，道路交通管理處罰條例第35條第1 項第
    1 款、第4 項前段、第67條第2 項分別定有明文。而上開規
    定較諸第35條第1 項對酒後駕車之處罰，更為嚴厲，其目的
    在於不使拒絕酒精濃度測試檢定之駕駛人反而獲得寬典，否
    則無異鼓勵駕駛人拒絕接受測試。且因人體內酒精含量由開
    始飲酒時依飲酒量漸漸累積增加，在完成飲酒時體內酒精含
    量達到最高，隨後依代謝率逐漸代謝，倘駕駛人遭員警攔停
    後，積極拒絕接受酒精測試或消極推諉拖延，致其體內酒精
    濃度因時間經過而逐漸代謝降低，明顯有礙警員職務之順利
    進行，對於其他立即配合測試之駕駛人亦有不公，是駕駛人
    經員警告知酒精濃度測試標準及流程後，不論係以積極行為
    表示拒絕，或以消極不配合方式排斥酒測，均屬「拒絕接受
    酒精濃度測試」。再者，警察在對汽車駕駛人為酒精濃度測
    試之要求，並非得以恣意為之，參照警察職權行使法第8 條
    第1 項第3 款規定，須係對於已發生危害或依客觀合理判斷
    易生危害之交通工具，始得要求駕駛人接受酒精濃度測試之
    檢定，而實務上一般酒醉駕駛得以辨識的外觀行為，約有以
    下類型：(一)駕車不穩；(二)無視號誌存在或對號誌反應遲鈍；
    (三)違反速率限制規定；(四)險些撞及其他車輛或物體；(五)不依
    規定車道行駛；(六)失去方面感；(七)行駛中突然加速或減速；
    (八)轉彎幅度過大，即利用外側（內側）車道左轉或左轉未依
    規定轉入；(九)未保持適當行車距離；(十)無視其他用路者；(十一)
    駕駛人其他不正常之徵候等。是駕駛人如有上開情形之一或
    有多數情形時，應可認屬「已發生危害或依客觀合理判斷易
    生危害之交通工具」，而得對於駕駛人要求接受酒精濃度測
    試之檢定。
四、經查，本件異議人於100 年7 月3 日，騎乘車牌號碼ZCQ─8
    31號輕型機車，行經高雄市○○路、光華路交岔口時，有闖
    紅燈及未戴安全帽等情，經警發現乃按鳴喇叭欲予攔停，異
    議人未停駛機車，且旋即騎乘機車進入大樓地下室停車場內
    ，員警亦隨之進入該大樓地下室進行調查，發現異議人身上
    另有酒味，疑有醉態駕駛情事，而將異議人帶回高雄市政府
    警察局前鎮○○○○路派出所內，要求異議人進行酒精濃度
    測試檢定，嗣異議人於進行酒精濃度測試前，雖經警告知違
    規酒駕及拒絕進行酒測之相關罰責，仍數次以徒手方式推開
    員警遞至面前之酒精濃度測試器，且曾未依員警要求進行酒
    精濃度測試，反逕自前往該派出所內之廁所，或要求先收拾
    其物品，另一再陳稱伊受有上開傷害，伊無未戴安全帽或闖
    紅燈等語，遲至員警要求其進行酒精濃度測試約23分鐘後，
    異議人始實際進行酒精濃度測試。又於進行酒精濃度測試時
    ，員警確曾教導異議人應如何吹氣，告知異議人於進行酒測
    時應先深呼吸，再含住酒精濃度測試器吹管進行吐氣，以測
    試腹內酒精濃度等語，而異議人固曾含住酒精濃度測試器之
    吹管數次，然而均未及數秒旋即將其口部離開該吹管，且皆
    僅輕含住該吹管，其兩頰、臉部及身體並無明顯吐氣跡象，
    後經警以「消極不配合酒測，拒測」為由，填掣上揭舉發違
    反道路交通管理事件通知單予以舉發，嗣原處分機關即高雄
    市政府交通局認異議人前開情形，違反道路交通管理處罰條
    例第35條第4 項前段規定，爰依法裁處異議人罰鍰6 萬元，
    吊銷駕駛執照，3 年內不得考領駕駛執照之處分等節，有高
    雄市政府警察局100 年7 月3 日高市警交字第B00000000 號
    舉發違反道路交通管理事件通知單、高雄市政府交通局100
    年8 月9 日高市交裁字第裁32-B00000000號違反道路交通管
    理事件裁決書、高雄市政府警察局前鎮分局100 年8 月1 日
    高市警前分交字第1000019160號書函各1 份在卷可稽（分見
    本院卷第6 頁、第10頁至第12頁），並有卷附在警車上所裝
    設之行車紀錄器錄影內容、員警對異議人進行酒測過程之蒐
    證錄影等相關光碟共4 片為憑，復有錄影內容翻拍照片共26
    張在卷可佐（見本院卷第31頁至第56頁），且經本院勘驗前
    揭光碟查證屬實，有本院100 年11月24日勘驗紀錄附卷可證
    （見本院卷第63頁），足認員警係因異議人有未戴安全帽、
    無視號誌存在等不正常之徵候，於客觀合理判斷後，始依法
    要求異議人進行酒測。而異議人固曾配合進行酒精濃度測試
    吹氣，惟其以上開消極不配合之方式推諉拖延時間，且數次
    以積極推開酒精濃度測試器之方式拒絕接受酒精濃度測試，
    核屬「拒絕接受酒精濃度測試之檢定」之違規行為，甚為明
    確。
五、至異議人另辯以伊未有飲酒之情，且不知酒精濃度測試器之
    使用方式，又伊受有上開傷害，不知要多用力吹氣云云。惟
    查：道路交通管理處罰條例第35條第1 項第1 款、第4 項前
    段所規範之拒絕接受酒精濃度測試檢定之違規行為，並不以
    駕駛人實際上有無飲酒之事實為斷。又異議人固受有上開傷
    害，此有乃榮醫院100 年7 月9 日診字第12177 號診斷證明
    書、高雄市立大同醫院100 年7 月4 日診字第1000704032號
    診斷證明書、行政院衛生署屏東醫院100 年6 月24日第ER36
    8 號診斷證明書各1 紙附卷為佐（分見本院卷第7 頁至第9
    頁），惟綜觀前揭錄影畫面內容，自員警要求異議人進行酒
    精濃度測試起，迄員警填掣該舉發違反道路交通管理事件通
    知單予以舉發時止，於該段期間內，異議人之神情、姿態均
    為自然，音量大小、語調高低亦皆為正常，且口語表達流暢
    ，其行走雖略有跛態，行走速度稍慢於常人，但仍屬自由無
    礙，亦無須他人攙扶等情，亦經本院勘驗詳實，有前開本院
    之勘驗紀錄附卷可證，是異議人所受之傷害尚不足以致其無
    法進行本件酒精濃度測試。再員警於進行酒精濃度測試過程
    中，曾教導異議人應如何進行酒精濃度測試，且使異議人有
    數次實際進行酒精濃度測試之機會等節，亦經本院勘驗明確
    ，故異議人辯以伊不知酒精濃度測試器之使用方式，不知要
    多用力吹氣云云，均無足採。
六、綜上所述，異議人違反道路交通管理處罰條例第35條第4 項
    前段規定，拒絕接受酒精濃度測試檢定之事實明確。原處分
    機關依前開規定，裁處異議人罰鍰6 萬元，吊銷駕駛執照，
    3 年內不得考領駕駛執照之處分，並無違誤，異議人雖執前
    詞聲明異議，為無理由，應予駁回。
據上論結，應依道路交通事件處理辦法第18條，裁定如主文。
中    華    民    國   100    年    11    月    28    日
                       交通法庭  法  官  林幸頎
以上正本證明與原本無異。
如不服本裁定，應於收受送達後5 日內向本院提出抗告狀。
中    華    民    國   100    年    12    月    1     日
                                 書記官  葉正昭